【裁判字號】    89,上易,1178
【裁判日期】    890508
【裁判案由】    動產擔保交易法
【裁判全文】
臺灣高等法院刑事判決                  八十九年度上易字第一一七八號
    上  訴  人  臺灣臺北地方法院檢察署檢察官
    被      告  乙○○
右上訴人因被告動產擔保交易法案件，不服臺灣台北地方法院八十八年度易字第三四
三三號，中華民國八十九年三月七日第一審判決（起訴案號：臺灣台北地方法院檢察
署八十八年度偵字第二二九七四號）提起上訴，本院判決如左：
    主  文
上訴駁回。
    理  由
一、公訴意旨略以：被告乙○○於民國八十七年八月十三日，以動產擔保交易附條件
    買賣之方式，向告訴人聲寶股份有限公司景美分銷店購買ＡＷ－二三二二ＡＲ一
    型冷氣機一臺，為動產擔保交易法之債務人，約定分期總價金分為新臺幣（下同
    ）三萬九千九百元，頭期款為一千九百五十元，餘款分二十四期給付，每一個月
    一期，每期付款一千六百五十元，標的物存放地點為臺北縣新店市○○路四九巷
    七號四樓，在價金未付清之前，標的物所有權仍屬於出賣人所有，買受人僅得依
    約占有使用，不得任意遷移、藏匿或為其他處分，嗣被告取得標的物之後，繳付
    八期後即拒不付款，竟意圖為自己之不法利益，自八十八年四月間，將該標的物
    遷移逃匿不知去向，致債權人追索無著受有損害，因認被告涉有違反動產擔保交
    易法第三十八條罪嫌。
二、按犯罪事實應依證據認定，無證據不得推定其犯罪事實；又不能證明被告犯罪者
    ，應諭知無罪之判決，刑事訴訟法第一百五十四條、第三百零一條第一項分別定
    有明文；且認定不利於被告之事實須依積極證據，苟積極證據不足為不利於被告
    事實之認定時，即應為有利於被告之認定，最高法院著有三十年臺上字第八一六
    號判例可資參照。次按動產擔保交易法第三十八條罪責之成立，以動產擔保交易
    之債務人意圖不法之利益，將標的物遷移、出質或為其他處分為要件，如債務人
    主觀上未有圖得不法利益之意圖，則難以該罪相繩。
三、公訴人認被告乙○○涉有違反動產擔保交易法第三十八條罪嫌，無非以：告訴人
    聲寶股份有限公司之指訴、附條件買賣契約書等為依據。訊據被告坦承將冷氣機
    遷移之事實，惟堅決否認有違反動產擔保交易法第三十八條之犯行，辯稱：先前
    都是甲○○前來收款，伊未保留甲○○之名片，後於八十八年六月間搬家，將冷
    氣機一起搬至安和路址，有貼紙條於臺北縣新店市○○路四九巷七號四樓前租住
    處門上，並請該址管理員通知告訴人至臺北縣新店市○○路五一巷二十號四樓隔
    壁棟址向伊母親收款，紙條可能掉了，管理員也換了，致發生誤會，伊並無不付
    分期款的意思等語。
四、經查：
  (一)被告以附條件買賣之方式向告訴人購買冷氣機，約定除頭款一千九百五十元，餘
    款自八十七年九月五日至八十九年八月五日止分二十四期給付；而被告自第一期
    起迄八十八年四月份止，共按期繳付八期分期款，於八十八年五月份以後始未再
    付款等事實，業據告訴代理人甲○○於原審調查時陳述甚詳，並有附條件買賣契
    約書附卷可稽。另被告係於八十八年五、六月間搬離先前承租之臺北縣新店市○
    ○路四九巷七號四樓房屋，並遷至臺北縣新店市○○路○段一二０巷六號三樓戶
    籍地址，亦有臺灣臺北地方法院檢察署送達傳票信封上記載「前房客已退租他遷
    不明」等字暨被告之戶籍謄本可資佐憑；檢察官僅依臺北縣新店市○○路四九巷
    七號四樓地址傳訊，致被告未能收受傳票，迄原審按上開戶籍地址通知開庭後，
    被告立即與告訴人聯絡，並於原審首次開庭前繳清積欠之分期款等情，亦據告訴
    代理人甲○○到庭陳明屬實。衡諸被告前已按期繳付頭期款及分期款計達約三分
    之一價金；自臺北縣新店市○○路四九巷七號四樓搬遷後確實居住於設籍地址；
    暨知悉本案後，立即與告訴人和解繳付積欠之分期款等情，難認被告有惡意遷移
    冷氣機拒繳分期款之不法利益意圖。
  (二)參以證人苑慧禎即被告之母親亦到庭證稱：過去我和被告住臺北縣新店市○○路
    四九巷七號四樓，都是我在交分期款，被告搬走後，我搬到隔壁棟大女兒家住，
    我曾向一位七、八十歲之管理員說如告訴人派人來收款，請告知到隔壁棟伊住處
    來收，被告曾貼字條在門口，但後來好像有人住進去該址等語（見原審八十九年
    二月一日訊問筆錄），而告訴代理人甲○○亦稱以往確是向被告之母親收取分期
    款無訛，只是被告亦曾繳納過等語，核與被告所言相符，堪認被告上開所辯應非
    虛妄。至被告雖有多期之分期款未繳納，然被告購買冷氣時，雖係至經銷商購買
    ，但係告訴人公司至被告家中簽約，告訴人代理人甲○○只是留下名片供連絡而
    已，被告因遺失該名片，以致被告無法找固定之經銷商支付分期款，而無從與告
    訴人代理人甲○○連絡等情，核與告訴人代理人甲○○所言訂約過程相符（見本
    院卷十九頁），由此雖可見被告處理事務漫不經心，但仍不能以此即認被告有圖
    得不法利益之不法意圖。
  (三)末查，被告既於八十八年六月間遷移住所，於搬家前被告之母親有交待管理員遷
    往何處，並在大門張貼紙張告知告訴人，惟或基於連絡上之失誤，管理員或紙張
    未能發揮功能，雖被告因住所遷移而將冷氣機搬離約定放置處所，但依前述，被
    告主觀上既無圖得不法利益之意圖，即難令負違反動產擔保交易法第三十八條之
    罪責。此外，復查無其他積極證據足資證明被告涉有公訴人所指之犯行，既不能
    證明被告犯罪，從而原審依法自為無罪之諭知，核無不當，檢察官上訴指摘原判
    決不當為無理由，應駁回其上訴。
據上論斷，應依刑事訴訟法第三百六十八條，判決如主文。
本案經檢察官郭弘佑到庭執行職務。
中    華    民    國    八十九    年       五       月         八       日
                          臺灣高等法院刑事第十三庭
                              審判長法  官  常  尚  信
                                    法  官  盧  彥  如
                                    法  官  周  占  春
右正本證明與原本無異。
不得上訴。
                                    書記官  蕭  麗  珍
中    華    民    國    八十九    年       五       月         十       日


司法院資訊處製作；財團法人民間司法改革基金會備份。
